臺灣高雄地方法院刑事判決　　　　　　　96年度易字第1069號
公　訴　人　臺灣高雄地方法院檢察署檢察官
被　　　告　乙○○
上列被告因賭博案件，經檢察官提起公訴（96年度偵字第5868號）
，本院判決如下：
    主  文
乙○○共同意圖營利，聚眾賭博，處有期徒刑參月，如易科罰金
，以新臺幣壹仟元折算壹日，緩刑貳年，並應向國庫支付新臺幣
伍萬元。扣案電話機、計算機各壹台、簽單肆拾陸張、六合彩倍
數單壹張、電話單壹張均沒收。
    事  實
一、乙○○與綽號「阿琴」之不詳姓名成年之人，共同基於意圖
    營利及反覆持續提供場所聚眾賭博之單一行為決意之犯意聯
    絡，自民國95年3 月間起，由綽號「阿琴」者擔任組頭，乙
    ○○則擔任所謂之「柱仔腳」，提供其住處兼營台糖超商門
    市而址設於高雄縣鳳山市○○路85號之公眾得出入之場所，
    經營俗稱「六合彩」之賭博，提供不特定多數人在該處簽賭
    下注，以俗稱「二星」、「三星」、「四星」、「台組」、
    「特仔尾」之方式，核對香港政府發行每星期二、四開獎之
    六合彩中獎號碼重新編組之號碼賭博財物，簽注者每簽選一
    支號碼須支付新台幣（下同）80元，乙○○則自簽注者所給
    付之賭金中，抽取每一支號碼新臺幣（下同）3 至5 元不等
    之數額牟利，合計已獲利約5 萬元，中簽者由組頭「阿琴」
    依事先約定賠付倍數不等之賭金，如未簽中賭金即悉數歸由
    組頭「阿琴」。嗣於96年2 月13日19時許，經警持本院核發
    之搜索票（96年度聲搜字第430 號）前往上址查獲，並扣得
    其所有供犯罪所用之電話機、計算機各1 台、簽單46張、六
    合彩倍數單1 張、電話單1 張，及私人使用之傳真機1 台等
    物。
二、案經高雄縣政府警察局鳳山分局報請臺灣高雄地方法院檢察
    署檢察官偵查起訴，經被告為有罪之陳述後，本院裁定依簡
    式審判程序審理。
    理  由
一、按除被告所犯為死刑、無期徒刑、最輕本刑為3 年以上有期
    徒刑之罪或高等法院管轄第一審案件者外，於法院行準備程
    序進行中，被告先就被訴事實為有罪之陳述時，審判長得告
    知被告簡式審判程序之旨，並聽取當事人、代理人、辯護人
    及輔佐人之意見後，裁定進行簡式審判程序；且受命法官行
    準備程序，與法院或審判長有同一之權限；又簡式審判程序
    之證據調查，不受刑事訴訟法第159 條第1 項、第161 條之
    2 、第161 條之3 、第163 條之1 及第164 條至第170 條規
    定之限制，刑事訴訟法第273 條之1 第1 項、第279 條第2
    項前段、第273 條之2 分別定有明文。被告乙○○所為係犯
    死刑、無期徒刑、最輕本刑為3 年以上有期徒刑以外之罪，
    其於準備程序中就被訴事實為有罪之陳述，經受命法官告知
    簡式審判程序之旨，並聽取公訴人、被告之意見後，本院合
    議庭認為適宜由受命法官獨任進行簡式審判程序，依刑事訴
    訟法第273 條之1 第1 項規定，裁定由受命法官獨任進行審
    判程序，合先敘明。
二、上揭事實業據被告於警詢、偵查及本院審理中坦承不諱，並
    有高雄縣政府警察局鳳山分局搜索、扣押筆錄、扣押物品目
    錄表、現場蒐證照片6 張等件在卷可稽。是被告之任意性自
    白核與事實相符，應堪採信。本案事證明確，被告上開意圖
    營利，聚眾賭博犯行，堪以認定，應依法論科。
三、查被告提供上揭住家兼營台糖超商門市之公眾得出入之場所
    ，供不特定之多數人出入簽賭，核其所為係犯刑法第268 條
    前段之意圖營利供給賭博場所及同條後段之意圖營利聚眾賭
    博罪；又被告以前開所示賭博方式，與其他簽賭者在公眾得
    出入之場所賭博財物，係犯刑法第266 條第1 項前段之普通
    賭博罪。被告與綽號「阿琴」之成年女子間就上開犯行有犯
    意聯絡及行為之分擔，為共同正犯。次按立法者針對特定刑
    罰規範之構成要件，已預設該犯罪行為之本質係持續實行之
    複數行為，具備反覆、延續之行為特徵，而將之總括或擬制
    為一個構成要件之集合犯行為，因其刑法評價上為構成要件
    之行為單數，認應僅成立一罪。則行為人基於概括之犯意，
    在密切接近之一定時、地持續實行之複次行為，倘依社會通
    念，於客觀上認為符合一個反覆、延續性之行為觀念者，於
    刑法評價上，即應僅成立一罪，學理上所稱「集合犯」之職
    業性、營業性或收集性等具有重複特質之犯罪均屬之，例如
    經營、從事業務、收集、販賣、製造、散布等行為概念者是
    ，有最高法院95年台上字第1079號判決要旨足資參照。本件
    被告利用香港六合彩開彩號碼為對獎號碼，聚集不特定之人
    簽賭下注，於每星期固定之開彩時間對獎，以簽中與否論輸
    贏，藉此牟利，經營所謂之六合彩賭博，此種犯罪形態，本
    質上乃具有反覆、延續之特質，亦即聚眾賭博之目的既在於
    營利，當不止對獎賭博一次就結束，其必於每星期固定時間
    反覆對獎賭博，而對獎前讓賭客簽賭行為亦是被告聚眾賭博
    的延續，因此每週重覆的簽賭、對獎，才是「意圖營利，聚
    眾賭博」的常態與典型，如有中斷實屬例外，而被告自95年
    3 月起至96年2 月13日止持續反覆提供賭博場所，聚眾賭博
    以營利，依社會通念，被告之行為即應屬前揭學理上所稱具
    有營業性之重複特質之「集合犯」，應認僅成立一罪，不因
    其行為係跨越95年7 月1 日刑法修正施行前、後而有不同；
    且本件既經評價為一罪，應以最後行為時之法律處斷，故本
    件應直接適用修正施行後之新法，無新舊法比較適用之問題
    ，附此敘明。又被告所犯意圖營利供給賭博場所、意圖營利
    聚眾賭博及普通賭博三罪間，係基於一意圖營利聚眾賭博之
    犯意，達成其同一犯罪所為之各個舉動，應屬法律概念之一
    行為，其一行為觸犯上開三罪名，為想像競合犯，應依刑法
    第55條之規定，從一重之意圖營利聚眾賭博罪處斷。爰審酌
    被告經營「六合彩」賭博，助長人民不思正當工作以僥倖心
    態獲取財物之風氣，影響社會經濟，殊無可取，惟念及被告
    並無刑案資料前科，素行良好，有台灣高等法院被告前案紀
    錄表1 份在卷可佐，且犯後坦承犯行，態度良好，又其經營
    所得之利潤約5 萬元，犯罪情狀尚非重大，並其犯罪動機、
    目的、手段等一切情狀，量處如主文所示之刑，並斟酌被告
    為高中畢業，家境小康等情，併諭知易科罰金之折算標準，
    以資儆懲。末查，本件被告未曾受有期徒刑以上刑之宣告，
    素行尚佳，已如前述，其因一時失慮，致罹刑章，堪認經此
    偵、審程序及處刑後，當知所警惕，而無再犯之虞，本院認
    前開所宣告之刑，以暫不執行為適當，併依現行刑法第74條
    第1 項第1 款規定宣告緩刑2 年，並依刑法第74條第2 項第
    4 款規定，命被告向國庫支付新臺幣5 萬元，以啟自新。
四、扣案之電話機、計算機各1 台、簽單46張、六合彩倍數單1
    張、電話單1 張，均為被告所有，並供本件賭博犯罪所用之
    物，業據被告供明在卷，應依刑法第38 條 第1 項第2 款規
    定均沒收之，至扣案傳真機1 台，被告否認係供犯罪使用，
    而民間一般簽注六合彩為免留下紀錄亦多以電話、口頭簽注
    ，鮮有使用傳真機者，此外，復無其他證據可資證明該部傳
    真機與本案有關，爰不予宣告沒收。
據上論斷，應依刑事訴訟法第273 條之1 第1 項、第299 條第1
項前段、刑法第刑法第268 條、第266 條第1 項前段、第28條、
第55條、第41條第1 項前段、第74條第1 項第1 款、第2 項第4
款、第38條第1 項第2 款，刑法施行法第1 條之1 ，判決如主文
。
本案經檢察官甲○○到庭執行職務。
中　　華　　民　　國　　96　　年　　4 　　月　　16　　日
                  刑事第十六庭  法　官  郭宜芳
以上正本證明與原本無異。
如不服本判決，應於判決送達後10日內，向本院提出上訴狀。
中　　華　　民　　國　　96　　年　　4 　　月　　16　　日
                                書記官  陳素徵
附錄本判決論罪之法條：
刑法第266條第1項前段
在公共場所或公眾得出入之場所賭博財物者，處1000元以下罰金
。
刑法第268條
意圖營利，供給賭博場所或聚眾賭博者，處3 年以下有期徒刑，
得併科3000元以下罰金。
